【裁判字號】    90,台上,4851
【裁判日期】    900808
【裁判案由】    違反毒品危害防制條例
【裁判全文】
最高法院刑事判決                                九十年度台上字第四八五一號
    上  訴  人  甲○○
右上訴人因違反毒品危害防制條例案件，不服台灣高等法院台南分院中華民國九十年
五月十七日第二審判決（八十九年度上訴字第一四六九號，起訴案號：台灣嘉義地方
法院檢察署八十九年度偵字第二○九八號），提起上訴，本院判決如左：
    主  文
上訴駁回。
    理  由
按刑事訴訟法第三百七十七條規定，上訴於第三審法院，非以判決違背法令為理由，
不得為之。是提起第三審上訴，應以原判決違背法令為理由，係屬法定要件。如果上
訴理由狀並未依據卷內訴訟資料，具體指摘原判決不適用何種法則或如何適用不當，
或所指摘原判決違法情事，顯與法律規定得為第三審上訴理由之違法情形，不相適合
時，均應認其上訴為違背法律上之程式，予以駁回。本件上訴人甲○○上訴意旨略稱
：(一)、證人蕭玉英與共同被告蔡安平於警訊、偵查及審判中之陳述具有明顯歧異，蕭
玉英就其究竟係向上訴人或蔡安平購買毒品安非他命，先後供述不一，如其確實親自
向上訴人買安非他命，應無供述反覆不符之理，其不利上訴人之證言，違背經驗法則
及論理法則，應予排除適用，惟原審就蕭玉英諸多瑕疵供述未予究明，竟不採信上訴
人有利之辯解，而採信蕭玉英不利上訴人部分之證言，自非適法。(二)、蕭玉英既供稱
與上訴人係初次見面，又稱分數次付清買安非他命之價款，有違經驗法則，且原判決
理由欄一之(六)既謂毒品交易係「一手交錢，一手交貨」，卻又採信蕭玉英及蔡安平所
稱分次付款之供述，其理由說明亦相互矛盾，且蕭玉英所指新台幣（下同）二萬元買
一包安非他命云云，究竟一包重量如何﹖何謂相當之數量，原判決並未調查認定，亦
有未合，原判決當然違背法令。(三)、證據與事實間之關連性及衍生證據，其判斷必須
合理，否則即失妥當性原審未核其他因素，單憑證人間仇隙之有無即判斷證言之真實
性，謂蕭玉英、蔡安平二人之證言，非出於勾串，顯有違論理法則及刑罰公平正義，
自應依自由裁量形成之正確心證為審判基礎，方足允當。(四)、上訴人遭警員違法逮捕
、非法刑求，以致被訴等語。
惟查證據之取捨與其證明力之判斷，以及事實有無之認定，屬事實審法院之職權，苟
其取捨證據與判斷證據證明力並不違背經驗法則及論理法則，即不容任意指為違背法
令，而執為第三審適法之上訴理由。本件原判決認定上訴人有原判決事實欄所載之與
蔡安平共同販賣第二級毒品安非他命予蕭玉英之犯行，係以證人蕭玉英於八十九年二
月十六日警訊時及偵查與第一審訊問中就上訴人與蔡安平如何以二萬元販賣一包安非
他命予伊之事實，已供證甚詳。共犯蔡安平雖否認與上訴人共同販賣安非他命予蕭玉
英，然其於警訊及偵查中亦供證上訴人確有販賣安非他命予蕭玉英等情。蕭玉英、蔡
安平二人與上訴人並無深仇大恨，衡情不致誣指上訴人販賣毒品。證人黃信越亦證稱
事發日確有一綽號「阿德」之人與蔡安平與其南下找蕭玉英等語，益徵蕭玉英、蔡安
平不利上訴人之供詞，信而有徵。至於蕭玉英於第一次、第二次及第四次警訊時雖均
僅指證蔡安平販賣安非他命予伊等語，並未提及上訴人有共同販賣情事，然蕭玉英原
不認識上訴人，蕭玉英係透過蔡安平取得安非他命，價款亦係轉交蔡安平，而當時上
訴人尚未到案，在到案者僅蔡安平之情況下，蕭玉英未提及上訴人，應可理解。參以
蔡安平係於八十九年二月十二日始供出係警方查獲綽號「阿德」之上訴人出售安非他
命予蕭玉英，衡情警方既然知悉除蔡安平外，另有上訴人涉案，自會訊問有關上訴人
販毒之事，足見蕭玉英係因蔡安平供出上訴人販賣毒品後，始於八十九年二月十六日
警訊時供出上訴人有共同販賣安非他命犯行，其供述係補充除蔡安平外，另有上訴人
共同販賣安非他命，是此供述與其之前供詞並不矛盾。又蕭玉英於偵查中進一步證稱
：其在警局所述有一部分講錯，是上訴人直接將安非他命交予伊，不是透過蔡安平交
付等語；於第一審並當庭指認上訴人是出售安非他命之人。從而，蕭玉英警訊時前後
指述雖稍有不符，然後面供述係補充陳述上訴人亦有共同販賣，並非前後矛盾，且其
於偵、審中同時指證透過蔡安平交易，且錢是交給蔡安平，足見其非替蔡平安脫罪。
至於證人黃信岳雖曾證稱：當時同車南下之「阿德」非上訴人云云，但其又稱：當天
蔡安平說要帶伊至南部玩，「阿德」在駕駛座，伊未注意其容貌，未看到其正面，縱
然現在讓其指認，也認不出來等語，足徵黃信岳並無法明確辨認「阿德」者並非上訴
人，自不得資為有利上訴人之認定。蕭玉英係透過蔡安平向上訴人買安非他命，因而
價款透過蔡安平交付，亦為常情，又因價款二萬元數目不小，蕭玉英分次給付，亦與
常理不悖。販賣毒品係重罪，若無利可圖，當無輕易將其持有之毒品轉讓他人而甘冒
被查獲之危險之理，況上訴人經由蔡安平之聯絡，於深夜一起專程遠從北部南下共同
販賣二萬元之一包安非他命予蕭玉英，顯有營利之意圖等證據，予以綜合判斷，認上
訴人成立毒品危害防制條例第四條第二項之共同販賣第二級毒品罪，於法定刑內量處
其刑，已詳其所憑證據及認定理由。並指駁、說明上訴人否認犯罪，所辯為卸責之
詞，所為論斷，均有卷存證據資料可資覆按。查蕭玉英與蔡安平認識，蕭玉英係透過
蔡安平向上訴人買安非他命，則上訴人基於信任蔡安平關係，同意蕭玉英分次付款，
並無違常情，此與一般毒品買賣，雙方未必熟識而「一手交錢、一手交貨」之交易慣
例情形不同。上訴人及蔡安平既均否認自己販賣毒品，蕭玉英買入毒品後已施用部分
，則當初交易之一包安非他命重量為何，已無從調查，則原判決未詳載其重量，於判
決主旨不生影響，自不得執此謂原判決違法，而執為第三審之合法上訴理由。又證人
之陳述有部分前後不符，究竟何者為可採，法院仍得本其自由心證予以斟酌，非謂一
有不符或矛盾，即應認其全部均為不可採信。本件證人蕭玉英之前後供述雖有部分不
符，但如何取捨其供述，原判決已有說明，且原判決已詳述認定上訴人犯罪所憑證據
及理由，而原判決亦非單憑蕭玉英及蔡安平二人與上訴人無仇隙，即判斷其證言屬實
可採。上訴意旨就原審依憑證據所為之論斷之職權行使，究竟違背如何之經驗法則及
論理法則，並未依據卷內資料具體指摘，徒憑己意，再為事實之爭執，任意指摘原判
決採信蕭玉英、蔡安平之不利上訴人之供述為違法，有失公平正義云云，亦非適法之
第三審上訴理由。上訴人於偵查及第一、二審審理中均未稱遭警刑求及違法逮捕，上
訴人於警訊時亦未供承犯罪，上訴人於法律審之第三審上訴時，始主張被刑求、非法
逮捕云云，指摘原判決違法，亦非合法之上訴理由。是上訴意旨所指摘原判決違法情
形，殊與法律規定得為第三審上訴理由之違法情形不相適合，衡以前述說明，其上訴
為違背法律上之程式，應予駁回。
據上論結，應依刑事訴訟法第三百九十五條前段，判決如主文。
中      華      民      國     九十     年      八      月      八      日
                              最高法院刑事第八庭
                                  審判長法官  張  信  雄
                                        法官  賴  忠  星
                                        法官  張  清  埤
                                        法官  蕭  仰  歸
                                        法官  蕭  權  閔
      右正本證明與原本無異
                                              書  記  官
中      華      民      國     九十     年      八      月     十五     日


司法院資訊處製作；財團法人民間司法改革基金會備份。
